【裁判字號】    99,司財管,151
【裁判日期】    991020
【裁判案由】    指定遺產管理人
【裁判全文】
臺灣臺南地方法院民事裁定           99年度司財管字第151號
聲  請  人  財政部國有財產局臺灣南區辦事處臺南分處
法定代理人  乙○○
上列聲請人聲請選任被繼承人甲○○之遺產管理人事件，本院裁
定如下：
    主      文
選任財政部國有財產局臺灣南區辦事處臺南分處為被繼承人甲○
○之遺產管理人。
程序費用新臺幣壹仟元由被繼承人甲○○之遺產負擔。
    理      由
一、按繼承開始時，繼承人之有無不明者，由親屬會議於一個月
    內選定遺產管理人，並將繼承開始及選定遺產管理人之事由
    ，向法院報明；無親屬會議或親屬會議未於前條所定期限內
    選定遺產管理人者，利害關係人或檢察官，得聲請法院選任
    遺產管理人，並由法院依前項規定為公示催告；公示催告期
    限屆滿，無繼承人承認繼承時，其遺產於清償債權，並交付
    遺贈物後，如有剩餘，歸屬國庫；非公用國有財產以財政部
    國有財產局為管理機關， 民法第1177條、第1178條第2項、
    第1185條、國有財產法第12條分別定有明文。
二、聲請意旨略以：聲請人經本院以98年度財管字第46號裁定選
    任為失蹤人甲○○（生前最後住所：臺南市○○○段6號）
    之財產管理人，管理其所有坐落於臺南縣仁德鄉○○段53、
    640地號土地，嗣失蹤人甲○○經本院以99年度亡字第24號
    判決宣告其於民國46年4月30日下午12時死亡，因被繼承人
    甲○○之遺產查無民法第1138條所定繼承人得行使權利，又
    無民法第1131條所定之親屬足資召開親屬會議以定遺產管理
    人，致其遺產迄仍閒置，並有失權之虞。依民法第1185條規
    定，無人承認繼承之遺產，於清償債權並交付遺贈物後如有
    賸餘，應歸屬國庫，聲請人本於國有財產管理職務，認有利
    害關係，爰依民法第1178條及非訟事件法第149條之規定，
    聲請選任被繼承人甲○○之遺產管理人等語。
三、聲請人主張之上開事實，業據提出本院98年度財管字第46號
    裁定、99年度亡字第24號判決影本各1件、臺南縣仁德鄉○
    ○段53、640地號土地建物查詢資料各1件為證，且經本院依
    職權調取上開卷證核閱無誤，堪認聲請人之主張為實在；復
    查被繼承人甲○○生前行方不明，經本院以99年度亡字第24
    號判決宣告死亡後，其繼承人有無不明，又無親屬可組成親
    屬會議選任遺產管理人，故聲請人為被繼承人甲○○之財產
    管理人，為免被繼承人之遺產閒置以致失權，以利害關係人
    聲請選任被繼承人之遺產管理人，核與上開規定並無不合，
    應予准許。
四、查本件被繼承人甲○○之繼承人有無不明，其遺產倘無人承
    認繼承時，將於清償債權，交付遺贈物後，歸屬國庫，即無
    人繼承之遺產若有賸餘，終歸國家所取得，則職司國有財產
    管理之有關機關自係最為適合擔任遺產管理之人，況上開機
    關就遺產管理之有關法律程序亦相當熟悉；故為使遺產之處
    置順利進行，並考量遺產管理之專業性與公平性，本院認選
    任財政部國有財產局臺灣南區辦事處臺南分處為被繼承人甲
    ○○之遺產管理人為適當。
五、依非訟事件法第157條、第24條第1項，裁定如主文。
中    華    民    國    99    年    10    月    20    日
                  家事法庭    司法事務官  柯雅菱
以上正本係照原本作成。
如不服本裁定，應於裁定送達後10日內向本院提出抗告狀，並繳
納抗告費新台幣1千元。
中    華    民    國    99    年    10    月    21    日
                                  書記官  鄭隆慶

司法院資訊處製作；財團法人民間司法改革基金會備份。
